臺灣士林地方法院刑事判決　　　　　　　96年度易字第1399號
　　公　訴　人　臺灣士林地方法院檢察署
　　被　　　告　乙○○
　　　　　　　　丙○○
　　　　　　　　甲○○
上列被告因傷害案件，經檢察官提起公訴（96年度偵字第3439號
），本院判決如下：
    主  文
乙○○共同傷害人之身體，累犯，處有期徒刑肆月，如易科罰金
，以銀元佰元即新台幣玖佰元折算壹日，減為有期徒刑貳月，
如易科罰金，以銀元佰元即新台幣玖佰元折算壹日。
丙○○、甲○○共同傷害人之身體，各處有期徒刑月，如易科
罰金，均以銀元佰元即新台幣玖佰元折算壹日，各減為有期徒
刑壹月又拾伍日，如易科罰金，均以銀元佰元即新台幣玖佰元
折算壹日。
    事  實
一、乙○○曾有竊盜、妨害家庭等多次前科，最近1 次於民國（
    下同）93年間，因竊盜案件，經臺灣基隆地方法院於93年6
    月30日以93年度易字第91號判決處有期徒刑11月，並於同年
    7 月26日確定，嗣於94年5 月1 日縮刑期滿執行完畢，翌（
    2） 日出監，另丙○○則有竊盜及妨害自由等前科，而甲○○亦有公共危險及傷害等科刑紀錄（其2 人尚不構成累犯）
    ，詎渠等均不知悛悔。緣乙○○、丙○○2 人係兄弟，而甲○○則為乙○○之好友，因乙○○之女友戊○○（現已與乙○○結婚）時常遭其前男友丁○○騷擾，乙○○遂亟欲教訓
    丁○○。94年10月20日凌晨3 時30分許，乙○○、丙○○、
    甲○○、戊○○及丁○○等人在臺北縣汐止市○○路160 號
    地下1 樓皇家KTV 內飲酒唱歌（均尚未至心神喪失或精神耗
    弱之程度），席間乙○○又因細故與丁○○起口角爭執，乙○○乃與丙○○、甲○○共同基於傷害之犯意聯絡，分別由
    乙○○持KTV 店內空酒瓶，丙○○拿店內鐵椅，甲○○則徒
    手，趁丁○○至該KTV 洗手間如廁之際，3 人聯手在廁所內
    毆打丁○○，致丁○○受有頭部各約3 公分之外傷2 處併撕
    裂傷之傷害。
二、案經丁○○訴由臺北縣政府警察局汐止分局報請臺灣士林地
    方法院檢察署檢察官偵查起訴。
    理  由
一、按被告以外之人於審判外之言詞或書面陳述，除法律有規定
    者外，不得作為證據；又被告以外之人於審判外之陳述，雖
    不符合同法第159 條之1 至第159 條之4 之規定，但經當事
    人於審判程序同意作為證據，法院審酌該言詞陳述或書面陳
    述作成時之情況，認為適當者，亦得為證據。當事人、代理
    人或辯護人於法院調查證據時，知有第159 條第1 項不得為
    證據之情形，而未於言詞辯論終結前聲明異議者，視為有前
    項之同意，刑事訴訟法第159 條第1 項及第159 條之5 分別
    定有明文。本判決下列所引用各該被告以外之人於審判外之
    陳述（包含書面陳述），除後述診斷證明書係從事業務之人
    於業務上所製作之證明文書，並無顯不可信之情況，依刑事
    訴訟法第159 條之4 第2 款規定，有證據能力外，其餘亦屬
    傳聞證據之部分，惟當事人於本院準備程序及審判期日中均
    表示無意見而不予爭執，且迄至言詞辯論終結前亦未再聲明
    異議，本院審酌上開證據資料製作時之情況，尚無違法不當
    及證明力明顯過低之瑕疵，亦認為以之作為證據應屬適當，
    故揆諸前開規定，爰逕依刑事訴訟法第159 條之5 規定，認
    前揭證據資料均有證據能力，合先敘明。
二、訊據被告乙○○、甲○○均矢口否認有傷害丁○○之犯行，
    被告乙○○辯稱：我當時與甲○○、戊○○都在包廂室，後
    來我跟甲○○吵架，因為甲○○認為我在鬧店，我沒有打丁○○，我去廁所的時候看到丙○○跟丁○○在打架、拉扯，
    當時丁○○的頭部沒有流血，丁○○的頭部流血我不知道何
    人打的，因為我們離開的時候，才看到丁○○頭部流血，我
    們還要叫救護車過來云云，被告甲○○則辯稱：當時我在包
    廂裡面，是服務生進來表示有人在廁所打架，我才過去看，
    我過去時，丁○○的頭部已經流血了。我沒有看到丙○○與
    丁○○在打架，我看到乙○○在廁所門口，但是我沒有看到
    乙○○出手打人云云。另被告丙○○雖承認有動手毆打丁○○等情，惟辯稱：我沒有拿東西打丁○○，我只有徒手打他
    而已，丁○○頭部的傷何人打的我也不知道，我也沒有拿鐵
    椅打丁○○，因為丁○○幹譙我，我是打丁○○的身體，因
    為在包廂裡面就有起口角了，是甲○○打電話給我要我過去
    ，我是在包廂外面打丁○○，因為我在問他們發生什麼事情
    ，是從包廂外面一直打到廁所等語。
三、然查，上開犯罪事實業據證人即告訴人丁○○於本院審理時
    指訴綦詳（見本院96年10月19日審判筆錄第4 頁），復有天
    主教耕莘醫院94年10月20日診斷證明書及告訴人丁○○之天
    主教耕莘醫院病歷等影本在卷可稽，又被告乙○○於警詢時
    即供稱：有見到丙○○與丁○○在廁所地上互毆，我隨手在
    地上撿起壹只酒瓶，沒想到丁○○閃過來，不小心才砸到丁○○的頭等語（見偵查卷第6 頁），被告甲○○於警詢時亦
    陳稱：那個男（指告訴人丁○○）從廁所出來，我記得乙○○有動手，我試圖拉開乙○○、丙○○及那個男的等情（見
    偵查卷第9 頁），而被告丙○○於偵查中亦供陳：我哥哥就
    說因為丁○○罵他，他們就發生衝突，乙○○就說他拿酒瓶
    打丁○○等情（見偵查卷第53頁）明確，足證被告乙○○有
    持酒瓶毆打告訴人丁○○之頭部，而被告丙○○及甲○○亦
    有參與圍毆無訛。至證人戊○○於審理時雖證稱：因為我要
    去上廁所看到丁○○打丙○○，我就回包廂要乙○○、甲○○出來勸架，勸到後來是乙○○、甲○○兩個自己打起來云
    云，其證述衝突之過程，不僅與告訴人丁○○之傷勢不符，
    亦與其於偵查中所供互有出入，是以證人戊○○前揭證言顯
    係迴護被告3 人之詞，委無可採。本件事證已明，被告乙○○、丙○○、甲○○所辯各節，要屬卸責之詞，皆不足採信
    ，渠等犯行均堪以認定，應予依法論科。
四、按被告乙○○、丙○○及甲○○行為後，94年2 月2 日修正
    公布之刑法已於95年7 月1 日生效施行，其中第2 條第1項
    「行為後法律有變更者，適用行為時之法律。但行為後之法
    律有利於行為人者，適用最有利於行為人之法律」之規定，
    係規範行為後法律變更所生新、舊法律比較適用之準據法，
    並非刑法實體法律，自不生行為後法律變更之比較適用問題
    ，故刑法修正施行後，應適用該修正後之第2 條第1 項之規
    定，依「從舊、從輕」之原則比較新、舊法律之適用；又比
    較新舊法時，應就罪刑有關之共犯、未遂犯、想像競合犯、
    牽連犯、連續犯、結合犯，以及累犯加重、自首減輕暨其他
    法定加減原因（如身分加減）與加減例等一切情形，綜其全
    部罪刑之結果而為比較後，再適用有利於行為人之法律處斷
    ，而不得一部割裂分別適用不同之新、舊法（最高法院24年
    上字第4634號、29年上字第964 號判例意旨及最高法院95年
    度第8 次刑事庭會議決議參照）。經查：
    (一)關於罰金刑：刑法第277 條第1 項傷害罪，其法定刑有關
      罰金部分為（銀元）1000元以下罰金。查刑法分則編各罪
      所定罰金刑之貨幣單位原為銀元，修正前刑法第33條第5
      款規定：「罰金：1 元（銀元）以上。」，而依罰金罰鍰
      提高標準條例規定，就72年6 月26日前修正之刑法部分條
      文罰金數額提高2 至10倍，其後修正者則不提高倍數，並
      依現行法規所定貨幣單位折算新臺幣條例規定，以銀元1
      元折算新臺幣3 元。修正後刑法第33條第5 款規定：「罰
      金：新臺幣1000元以上，以百元計算之。」，刑法第33條
      第5 款所定罰金貨幣單位經修正為新臺幣後，刑法分則各
      罪所定罰金刑之貨幣單位亦應配合修正為新臺幣，為使刑
      法分則編各罪所定罰金之最高數額與刑法修正前趨於一致
      ，乃增訂刑法施行法第1 條之1 ：「中華民國94年1 月7
      日刑法修正施行後，刑法分則編所定罰金之貨幣單位為新
      臺幣。94年1 月7 日刑法修正時，刑法分則編未修正之條
      文定有罰金者，自94年1 月7 日刑法修正施行後，就其所
      定數額提高為30倍。但72年6 月26日至94年1 月7 日新增
      或修正之條文，就其所定數額提高為3 倍。」。從而，刑
      法修正後刑法分則編各罪所定罰金刑之最高數額，適用刑
      法施行法第1 條之1 之規定後，並無不同，即對被告3 人
      並無有利或不利之情形；惟修正後刑法第33條第5 款所定
      罰金刑最低數額，較之修正前提高，自以修正前刑法第33
      條第5 款規定有利於被告3 人。
    (二)關於共犯：修正前刑法第28條規定：「二人以上共同實施
      犯罪之行為者，皆為正犯。」，修正後該條規定為：「二
      人以上共同實行犯罪之行為者，皆為正犯。」，揆諸本條
      之修正理由，係為釐清陰謀共同正犯、預備共同正犯、共
      謀共同正犯是否合乎本條之正犯要件，並將陰謀共同正犯
      、預備共同正犯剔除於本條適用之外，以符合近代刑法之
      個人責任原則、法治國人權保障思想及犯罪支配理論。惟
      本件被告3 人就前揭犯行各具有犯意聯絡及行為分擔，不
      論依修正前或修正後之規定，均屬共同正犯，對被告3 人
      並無有利或不利之情形，故毋庸比較新舊法，應逕行適用
      裁判時之法律（最高法院95年11月7 日第21次刑庭會議意
      旨參照）。
    (三)綜上，本件經綜合觀察全部罪刑比較之結果，依修正後刑
      法第2 條第1 項前段規定，適用修正前刑法第33條第5 款
      之規定，對被告3 人較有利，自應全部適用修正前刑法相
      關規定而為論科。
五、核被告乙○○、丙○○、甲○○所為，均係犯刑法第277 條
    第1 項之傷害罪。被告3 人就前述傷害犯行間，有犯意之聯
    絡及行為之分擔，均為共同正犯。又被告乙○○有前揭犯罪
    事實所載之犯罪科刑及執行情形，有臺灣高等法院被告乙○○前案紀錄表存卷可按，其於有期徒刑執行完畢後5 年內，
    再犯本件有期徒刑以上之罪，因被告乙○○為故意犯，不論
    依修正前之刑法第47條或修正後之刑法第47條第1 項之規定
    ，均構成累犯，對被告而言並無有利或不利之情形，故毋庸
    比較，應逕適用裁判時法律（最高法院95年11月7 日第21次
    刑庭會議決議參照），即依修正後刑法第47條第1 項規定論
    以累犯，並加重其刑。爰審酌被告3 人均有犯罪前科，素行
    不良，及渠等犯罪之動機、目的、手段、所生危害、告訴人
    所受之傷害非輕，犯後猶飾詞圖卸等一切情狀，各量處如主
    文所示之刑，以資懲儆。末查被告3 人行為後，刑法第41條
    第1 項前段已修正為：「犯最重本刑為5 年以下有期徒刑以
    下之刑之罪，而受6 個月以下有期徒刑或拘役之宣告者，得
    以新臺幣1,000 元、2,000 元或3,000 元折算1 日，易科罰
    金。」，並於94年2 月2 日修正公布，於95年7 月1 日生效
    ，核與被告行為時刑法第41條第1 項前段所規定：「以1 元
    以上3 元以下折算1 日」，並適用修正前罰金罰鍰提高標準
    條例第2 條前段（現已刪除）：「就其原定數額提高為100
    倍折算1 日」規定之結果，則本件被告3 人行為時之易科罰
    金折算標準，應以銀元100 元以上300 元以下折算1 日，經
    折算為新臺幣後，應以新臺幣300 元以上900 元以下折算為
    1 日。比較新、舊法之結果，以95年7 月1 日修正公布施行
    前之規定，較有利於被告3 人，則應依新修正刑法第2 條第
    1 項前段，適用修正前刑法第41條第1 項規定，諭知易科罰
    金之折算標準。又被告3 人犯罪時間在96年4 月24日以前，
    合於中華民國96年罪犯減刑條例所規定之減刑條件，爰依該
    條例第2 條第1 項第3 款之規定，就被告3 人之宣告刑各減
    2 分之1 如主文所載，並再依前揭說明諭知易科罰金之折算
    標準。
六、至被告乙○○、丙○○分持用以毆打告訴人丁○○之空酒瓶
    及鐵椅，查均係上開皇家KTV 所有之物品，已經告訴人丁○○陳明在卷，既不屬於犯罪行為人所有，依法自不得宣告沒
    收，亦一併敘明。
據上論斷，應依刑事訴訟法第284 條之1 、第299 條第1 項前段
，刑法第2 條第1 項前段、第28條、第277 條第1 項、第47條第
1 項，修正前刑法第41條第1 項前段，刑法施行法第1 條之1 ，
修正刪除前罰金罰鍰提高標準條例第2 條，現行法規所定貨幣單
位折算新台幣條例第2 條，中華民國96年罪犯減刑條例第2 條第
1項第3款、第7條， 判決如主文。
本案經檢察官張紜瑋到庭執行職務。
中　　華　　民　　國　　96　　年　　11　　月　　9 　　日
                  刑事第五庭法  官  李育仁
以上正本證明與原本無異。
如不服本判決，應於收受送達後10日內向本院提出上訴書狀，其
未敘述上訴之理由者並得於提起上訴後20日內向本院補提理由書
（均須按他造當事人之人數附繕本）。
                            書記官　夏珍珍
中　　華　　民　　國     96    年    11    月    9    日
附錄本判決論罪科刑依據之法條
：中華民國刑法第277條
（普通傷害罪）
傷害人之身體或健康者，處3 年以下有期徒刑、拘役或1 千元以
下罰金。
犯前項之罪因而致人於死者，處無期徒刑或7 年以上有期徒刑；
致重傷者，處 3 年以上 10 年以下有期徒刑。
